台灣台東地方法院民事判決　八十九年度親字第二八號
　　原　　　告　　甲○○
　　被　　　告　　乙○
　　兼法定代理人　丙○○
右當事人間否認子女事件，本院判決如左：
    主　　　文
確認被告乙○（男，民國○○○年○○月○日出生，身分證統一編號：Ｚ00000
0000號）非被告丙○○自原告甲○○受胎所生之子女。
訴訟費用由被告負擔。
    事　　　實
甲、原告方面：
  一、聲明：如主文第一項所示。
  二、陳述：原告與被告丙○○本係夫妻，嗣因被告丙○○與訴外人王神添通姦懷孕
      ，經原告提起妨害家庭告訴（台灣台東地方法院檢察署八十八年度偵字第二七
      三七號）後，兩造於八十八年十一月十七日達成和解協議離婚，原告因此撤回
      告訴，詎被告丙○○嗣違反和解約定，拒絕配合辦理離婚登記，經原告起訴請
      求判決離婚及兩造所生子女張仕鋒、張采玄之監護權由原告行使（鈞院八十九
      年婚字第七三號），訴訟進行中原告與被告丙○○於八十九年九月十五日辦理
      離婚登記完畢。然被告丙○○於於婚姻關係存續中之八十八年十二月八日生下
      一子即被告乙○，而原告自八十七年間至綠島工作時起即行分居，迄今未曾再
      同居，是被告乙○確非被告丙○○自原告受胎所生，為此於被告乙○出生之日
      起一年內起訴請求判決如主文。
  三、證據：提出戶籍謄本乙份、本院八十九年訴字三十號、婚字第七三號判決、台
      灣高等法院花蓮分院八十九年度上字第九五號判決及九十年度家上字第一二號
      裁定影本各乙件為證。
乙、被告丙○○、乙○方面：
  一、被告丙○○聲明：駁回原告之訴。
  二、被告丙○○陳述：被告乙○是否自原告受胎乙節，因伊僅為被告乙○之法定代
      理人，非其之監護人，伊依法不能代被告乙○回答，且伊亦不願回答，並拒絕
      配合作ＤＮＡ之親子血緣鑑定。
丙、本院依職權調取台灣台東地方法院檢察署八十八年度偵字第二七三七號、本院八
    十九年訴字三十號、八十九年度婚字第七三號、台灣高等法院花蓮分院八十九年
    度上字第九五號、九十年度家上字第一二號案卷，並訊問證人王神添。
     理　　　由
一、查原告與被告丙○○本係夫妻，育有子女張仕鋒、張采玄二人，嗣被告丙○○與
    王神添通姦懷孕，兩造於八十八年十一月十七日達成和解：（一）兩造協議離婚
    ，被告丙○○同意前往醫院作ＤＮＡ之親子血緣鑑定；（二）張仕鋒、張采玄二
    人之監護權由原告與被告丙○○共同監護，但被告丙○○須與王神添斷絕往來；
    （三）被告丙○○名下坐落台東縣台東市○○段九○六地號土地及其上房屋由兩
    造共同持有，被告丙○○應將車牌號碼Ｄ三─六八○三號自用小客車過戶予原告
    ，但被告丙○○保有使用權；．．．；（五）被告丙○○所懷之子（即被告乙○
    ）非原告之子，不得與張仕鋒、張采玄二人。前開協議所需辦理手續，應於即日
    起一個月內完成。被告丙○○苟違反前開約定，則由原告收回車子使用權、房屋
    居住權及張仕鋒、張采玄二人監護權。嗣被告丙○○拒絕配合辦理離婚登記，原
    告乃先後起訴請求被告丙○○履行契約（本院八十九年度訴字第三十號）、判決
    離婚及兩造所生子女張仕鋒、張采玄之監護權由原告行使（本院八十九年婚字第
    七三號），經本院先後判決後，兩造分別上訴（台灣高等法院花蓮分院八十九年
    度上字第九五號、九十年度家上字第一二號），被告丙○○於婚姻關係存續中之
    八十八年十二月八日生下一子即被告乙○，被告丙○○嗣與原告於八十九年九月
    十五日辦理離婚登記完畢等節，業經本院依職權調取台灣台東地方法院檢察署八
    十八年度偵字第二七三七號、本院八十九年訴字三十號、八十九年度婚字第七三
    號、台灣高等法院花蓮分院八十九年度上字第九五號、九十年度家上字第一二號
    案卷核閱無訛，並有戶籍謄本乙件在卷可稽。又查，被告丙○○於前開妨害家庭
    案件和解時，即表明同意作ＤＮＡ之親子血緣鑑定，有前述偵查卷附和解書可查
    ，嗣於本院八十九年度婚字第七三號離婚事件中再度表示同意為之。於本件審理
    期間又陳明：於原告辦妥被告乙○之戶籍登記後，伊願意配合作ＤＮＡ鑑定等語
    。詎原告依本院之命辦理被告乙○之戶籍登記完畢，有卷附戶籍謄本可按，嗣經
    本院先後三次通知被告丙○○於九十年五月九日、八月十四日、九月二十八日攜
    同被告乙○前往法務部調查局接受前開親子血緣鑑定，被告丙○○均未遵期前往
    ，九十年十一月二十二日、十二月二十五日審理期日二次拒不到庭，迄於九十一
    年三月二十一日到庭時復要求本院須先將被告乙○之監護權判歸其行使後，伊始
    願配合作ＤＮＡ鑑定，有前開本院八十九年婚字第七三號及本件卷附資料可查，
    被告丙○○態度一再反覆，本院無從採信其說詞。被告丙○○既拒絕攜同被告乙
    ○接受親子血緣鑑定，則本院自應將被告丙○○拒絕理由、態度，作為綜合全辯
    論意旨之一部加以斟酌，並依據調查證據結果而為判決。再查，原告與被告丙○
    ○於八十八年十一月十七日所簽和解書附件第五項即已明載被告丙○○當時所懷
    孩子非自原告受胎乙項，已如前述，且證人王神添亦證稱：「我確定孩子是我的
    沒錯，小孩長相與我較相似，與原告一點也不像」等語。參以，迭自八十九年初
    因被告丙○○違反前開撤回告訴之和解條件，經原告先後起訴請求判決被告丙○
    ○履行契約、判決離婚及兩造所生子女張仕鋒、張采玄之監護權由原告行使起，
    經本院先後於八十九年四月十二日、十月十八日判決，兩造分別上訴，台灣高等
    法院花蓮分院分別於同年十月十一日駁回上訴、九十年七月二十日裁定張仕鋒、
    張采玄二人權利義務之行使或負擔，均由原告任之，迄於本件於九十一年三月二
    十一日辯論終結前，被告丙○○從未主張被告乙○係自原告受胎，亦經本院調閱
    前述案卷明確。是原告主張其與被告丙○○自八十七年間起即行分居，被告乙○
    不可能自原告受胎所生等語，堪信為真實。
二、按從子女出生日回溯第一百八十一日起至第三百零二日止為受胎期間；妻之受胎
    ，係在婚姻關係存續中者，推定其所生子女為婚生子女；前項推定，如夫妻之一
    方能證明妻非自夫受胎者，得於知悉子女出生之日起，一年內提起否認之訴，民
    法第一千零六十二條第一項、第一千零六十三條分別定有明文。查被告丙○○受
    胎生下被告乙○，受胎期間係在被告丙○○與原告婚姻關係存續期間中，則依法
    自應推定被告乙○為原告與被告丙○○之婚生子女，然被告乙○既非自原告受胎
    ，原告於被告乙○出生之日起一年內提起本件訴訟，於法洵屬有據，應予准許。
三、據上論結，本件原告之訴為有理由，依民事訴訟法第八十五條第一項前段、第七
    十八條判決如主文。
中　　　華　　　民　　　國　　九十一　　年　　　四　　　月　　　四　　　日
                                        台灣台東地方法院民事庭
~B法　　　官　姜麗香
右為正本係照原本作成
如對本判決上訴須於判決送達後廿日內向本院提出上訴狀。
中　　　華　　　民　　　國　　九十一　　年　　　四　　　月　　　四　　　日
~B法院書記官　蔡辛源
